【裁判字號】    92,訴,75
【裁判日期】    920731
【裁判案由】    毒品危害防制條例
【裁判全文】
臺灣高雄地方法院刑事判決                            九十二年度訴字第七五號
    聲  請  人  臺灣高雄地方法院檢察署檢察官
    被      告  甲○○
右列被告因毒品危害防制條例案件，經檢察官聲請以簡易判決處刑（九十年度偵字第
三九八五號），本院高雄簡易庭認為不得逕以簡易判決處刑（九十一年度簡字第一三
六六號），移由本院依通常程序審理，本院判決如左：
    主  文
甲○○連續施用第二級毒品，累犯，處有期徒刑壹年肆月，扣案之第二級毒品安非他
命壹包（驗前毛重貳點壹公克，驗後毛重貳公克）沒收銷燬之；又施用第一級毒品，
累犯，處有期徒刑壹年，扣案之第一級毒品海洛因壹包淨重零點壹貳公克（包裝重零
點貳公克）沒收銷燬之。應執行有期徒刑貳年貳月，扣案之第二級毒品安非他命壹
包（驗前毛重貳點壹公克，驗後毛重貳公克）及扣案之第一級毒品海洛因壹包淨重零
點壹貳公克（包裝重零點貳公克）均沒收銷燬。
甲○○被訴自民國八十九年五月二十一日起至同年月二十五日止施用第一級毒品海洛
因部分無罪。
    事  實
一、甲○○前曾於民國八十五年二月間，因違反麻醉藥品管理條例案件，經臺灣高等
    法院高雄分院於八十五年十月二十二日以八十五年度上易字第一八六九號刑事判
    決判處有期徒刑四月確定，並於八十五年十二月二十六日以易科罰金執行完畢；
    又於八十七年十一月間，因施用第二級毒品安非他命案件，經檢察官聲請本院以
    八十七年度毒聲字第三五二四號刑事裁定送勒戒處所觀察、勒戒後，認無繼續施
    用毒品之傾向，由臺灣高雄地方法院檢察署檢察官於八十七年十一月三十日以八
    十七年度偵字第二三三三六號不起訴處分確定後，復於八十八年十月間，因施用
    第二級毒品安非他命案件，經檢察官聲請本院以八十八年度毒聲字第七六一八號
    刑事裁定送勒戒處所觀察、勒戒後，認有繼續施用毒品之傾向，再經檢察官聲請
    本院以八十八年度毒聲字第九三六○號刑事裁定令入戒治處所施以強制戒治一年
    ，另由檢察官偵查終結提起公訴，本院於八十九年四月二十日以八十九年度易字
    第六五八號刑事判決判處有期徒刑五月，並於八十九年五月二十九日確定，自九
    十一年三月二十一日起入監執行，至九十一年八月二十一日執行完畢出監；而檢
    察官於八十九年五月間，向本院聲請以八十九年度毒聲字第三六三八號刑事裁定
    停止戒治，所餘期間交付保護管束，被告即於八十九年五月二十五日停止戒治出
    所，又於八十九年八月間，檢察官在聲請本院以八十九年度毒聲字第六五四九號
    刑事裁定撤銷停止戒治，經緝捕到案後，並於九十年八月二十八日令入戒治處所
    施以強制戒治（至九十一年三月二十一日）。
二、甲○○猶仍不知悔改，未能徹底滌除毒癮，竟基於概括犯意，復自八十九年五月
    二十五日起至九十年八月二十七日夜間十時許止，在高雄地區某不詳地點等處，
    連續第二級毒品安非他命多次。又另起犯意，在九十年八月二十八日下午四時五
    分許回溯二十四小時內之某時，在高雄地區某不詳地點，施用第一級毒品海洛因
    ，嗣於九十年八月二十八日十一時十分許，在高雄縣大社鄉○○路一八二巷三六
    號李忠穎住處，為警查獲，並當場扣得甲○○所有第一級毒品海洛因一包淨重零
    點一二公克（包裝重零點二三公克）、第二級毒品安非他命一包驗前毛重二點一
    公克（驗後毛重二公克，聲請簡易判決處刑誤繕為「零點二一公克」）。
三、案經高雄縣警察局仁武分局報告臺灣高雄地方法院檢察署檢察官偵查聲請簡易判
    決處刑。
    理  由
壹、程序方面︰
一、按檢察官聲請以簡易判決處刑之案件，經法院認為有第四百五十一條之一第四項
    但書之情形者，應適用通常程序審判之，刑事訴訟法第四百五十二條定有明文；
    又同法第四百五十一條之一第四項但書所列情形則為︰被告所犯之罪不合第四百
    四十九條所定得以簡易判決處刑之案件者；法院認定之犯罪事實顯然與檢察官據
    以求處罪刑之事實不符，或於審判中發現其他裁判上一罪之犯罪事實，足認檢察
    官之求刑顯不適當者；法院於審理後，認應為無罪、免訴、不受理或管轄錯誤判
    決之諭知者；檢察官之請求顯有不當或顯失公平者，合先敘明。
二、經審視全部卷證資料，認本件有下列不得逕以簡易判決處刑程序進行之情形，茲
    析述如次︰
  (一)被告甲○○固曾於警偵訊中供承；渠自八十三年八月起至九十年八月二十七日夜
    間十時許，連續施用第二級毒品安非他命多次等語，惟被告前曾於八十五年二月
    間，因違反麻醉藥品管理條例案件，經臺灣高等法院高雄分院於八十五年十月二
    十二日以八十五年度上易字第一八六九號刑事判決判處有期徒刑四月確定，並於
    八十五年十二月二十六日以易科罰金執行完畢；又於八十七年十一月間，因施用
    第二級毒品安非他命案件，經檢察官聲請本院以八十七年度毒聲字第三五二四號
    刑事裁定送勒戒處所觀察、勒戒後，認無繼續施用毒品之傾向，由臺灣高雄地方
    法院檢察署檢察官於八十七年十一月三十日以八十七年度偵字第二三三三六號不
    起訴處分確定後，復於八十八年十月間，因施用第二級毒品安非他命案件，經檢
    察官聲請本院以八十八年度毒聲字第七六一八號刑事裁定送勒戒處所觀察、勒戒
    後，認有繼續施用毒品之傾向，再經檢察官聲請本院以八十八年度毒聲字第九三
    六○號刑事裁定令入戒治處所施以強制戒治一年，另由檢察官偵查終結提起公訴
    ，本院於八十九年四月二十日以八十九年度易字第六五八號刑事判決判處有期徒
    刑五月，並於八十九年五月二十九日確定，自九十一年三月二十一日起入監執行
    ，至九十一年八月二十一日執行完畢出監等情，業經本院依職權調取臺灣高雄地
    方法院檢察署相關執行卷宗核閱無訛，並有臺灣高雄地方法院刑案資料查註紀錄
    表、檢察官執行指揮書、臺灣高等法院被告全國前案紀錄表、本院被告院內索引
    卡紀錄表、法務部在監在押資料表等在卷可稽。是以，被告自八十三年八月間某
    日起至八十九年四月六日（本院八十九年度易字第六五八號刑事判決最後事實審
    辯論終結之日乙案，有本院刑事書記官辦案進行簿節本乙份附卷可攷）為止所有
    施用安非他命之行為，分別為臺灣高等法院高雄分院八十五年度上易字第一八六
    九號刑事判決、臺灣高雄地方法院檢察署八十七年度偵字第二三三三六號不起訴
    處分書及本院八十九年度易字第六五八號刑事判決確定效力所及，而本院八十九
    年度易字第六五八號刑事判決最後審理事實言詞辯論之審判期日乃八十九年四月
    六日；輔以，自被告在監在押資料表以觀，被告至八十九年五月二十五日始因停
    止戒治而出臺灣屏東戒治所。職是，聲請人認定被告施用第二級毒品安非他命係
    自八十九年五月二十一日起算，顯有誤會，應自八十九年五月二十五日被告停止
    戒治出臺灣屏東戒治所後起算，方與事實相符，揆諸首揭條文及說明，此部分本
    院認定之犯罪事實殊與聲請人據以求處罪刑之事實不符，不得逕以簡易判決處刑
    之。
  (二)再者，檢察官起訴被告施用第一級毒品海洛因，證據僅以煙毒尿液檢驗成績書及
    扣案之第一級毒品海洛因為證，並無被告於警偵訊中「自白不諱」，尚待調查釐
    清。
  (三)被告前曾於八十五年二月間，因違反麻醉藥品管理條例案件，經臺灣高等法院高
    雄分院於八十五年十月二十二日以八十五年度上易字第一八六九號刑事判決判處
    有期徒刑四月確定，並於八十五年十二月二十六日以易科罰金執行完畢，渠前受
    有期徒刑執行完畢，於五年以內再犯本案最重本刑為有期徒刑以上之罪，為累犯
    ，應依刑法第四十七條之規定，加重其刑。是以，聲請人不察，竟以被告連續施
    用第一級毒品海洛因，逕向本院聲請簡易判決處刑，顯於法未合。
貳、實體方面︰
一、訊據被告甲○○固坦承渠曾於右揭時地有施用第二級毒品安非他命犯行等情，惟
    矢口否認有何施用第一級毒品海洛因之犯行，辯稱︰渠並無施用海洛因，渠載李
    文賢去李宗穎住處，可能是其他人在密閉房間內施用海洛因，渠因在場，所以才
    有嗎啡反應；扣案海洛因係李文賢的云云。經查：
  (一)被告施用第二級毒品安非他命部分，業據被告自白不諱，核與渠先後於警詢及偵
    查中供述情節相符，並扣得第二級毒品安非他命一包驗前毛重二點一公克（驗後
    毛重二公克），此據高雄醫學大學附設中和紀念醫院出具九十一年五月七日管藥
    認可字第○○五號檢驗報告（編號九一○五—一○號）乙紙在卷可稽；復有高雄
    縣政府衛生局九十年九月十八日九○煙檢字第一五○八號煙毒尿液檢驗成績書暨
    高雄縣警察局仁武分局警備隊偵辦毒品案件嫌犯尿液採證檢驗對照表各乙份附卷
    足憑，嗣經本院依職權送請高雄醫學大學附設中和紀念醫院複驗結果無訛，有該
    院九十二年一月二十八日管藥認可字第○○五號濫用藥物尿液檢驗報告（編號九
    二○一—二二三號）乙張在卷可攷，足認被告此部分之自白與事實相符，應予採
    信。
  (二)被告施用第一級毒品海洛因部分：
    1.被告先後於警詢、偵查及本院審理中均矢口否認有何施用海洛因犯行云云，是
      聲請人指摘被告此部分犯罪自白不諱，應有誤會。
    2.查第一級毒品海洛因施用入人體後，水解還原成嗎啡，再循嗎啡之代謝方式排
      出體外，百分之八十以上於投與後二十四小時內自尿液中排出，因此，採尿化
      驗應以投與後二十四小時內進行為宜，已據行政院衛生署藥物食品檢驗局以（
      八一）藥檢壹字第○○六四三一號函說明綦詳。而被告於九十年八月二十八日
      下午四時五分許為警命渠親自排放、採集並緘封之尿液，經送請高雄縣政府衛
      生局以免疫學分析法及ＴＯＸＩ—ＬＡＢ方法等檢驗結果，確呈嗎啡之陽性反
      應，有該局九十年九月十八日九○煙檢字第一五○八號煙毒尿液檢驗成績書暨
      高雄縣警察局仁武分局警備隊偵辦毒品案件嫌犯尿液採證檢驗對照表各乙份附
      卷供參；復以，本院再行依職權送請高雄醫學大學附設中和紀念醫願以酵素免
      疫分析法（ＥＩＡ）及氣相層析質譜儀法（ＧＣ＼ＭＳ）等方法初步、確認檢
      驗結果，均有嗎啡之陽性反應，有該院九十二年一月二十八日管藥認可字第○
      ○五號濫用藥物尿液檢驗報告（編號九二○一—二二三號）乙張在卷可據，是
      被告顯於九十年八月二十八日下午四時五分許採驗尿液時回溯二十四小時內之
      某時，有施用第一級毒品海洛因之行為甚明。
    3.再者，被告於警詢中即供承︰扣案之海洛因一包係渠所有（見警卷）等語；又
      於九十年八月二十六日偵查中自承︰扣案海洛因是渠的，是渠朋友綽號「小黑
      」於今日上午拿給渠後，渠就放在身上（見偵查卷宗頁十七）等語，證人李忠
      穎於警詢中指陳扣案海洛因及安非他命均係被告所有等語（見警卷），益徵被
      告顯有施用第一級毒品海洛因至明。而扣案之第一級毒品海洛因亦經法務部調
      查局鑑驗無訛，有該局鑑定通知書（編號000000000號）乙紙在卷可
      稽。
  (三)此外，尚有扣案毒品照片二幀、高雄縣警察局仁武分局扣押筆錄乙份在卷足資佐
    證，另有證人李文賢、蔡佳勳、李忠穎等人分別於警詢中之證詞附卷可佐。綜上
    所述，本案事證已臻明確，被告施用安非他命、海洛因等犯行洵堪認定，應予依
    法論科。
二、查海洛因及安非他命分別係毒品危害防制條例第二條第二項第一款、第二款所稱
    之第一級毒品及第二級毒品，依法不得持有、施用，是被告甲○○持有第一級毒
    品海洛因及第二級毒品安非他命後分別予以施用，核渠所為，係違犯毒品危害防
    制條例第十條第一項之施用第一級毒品罪及同條第二項之施用第二級毒品罪。又
    被告自八十九年五月二十五日起至九十年八月二十七日夜間十時許止，先後多次
    施用第二級毒品安非他命之行為，時間緊接，方法相同，所犯係構成要件同一之
    罪名，顯係基於概括犯意反覆為之，為連續犯，應依刑法第五十六條之規定以一
    罪論，並加重其刑。而被告持有第一級毒品海洛因及第二級毒品安非他命後進而
    分別施用，渠之持有第一級毒品海洛因及第二級毒品安非他命等低度行為，應為
    施用第一級毒品海洛因及第二級毒品安非他命等高度行為所吸收，爰不另論渠持
    有第一級毒品罪及第二級毒品罪。其次，被告於九十年八月二十八日下午四時五
    分許回溯二十四小時內之某時，施用第一級毒品海洛因之行為，雖未據聲請人明
    確聲請簡易判決處刑，惟業於事實欄敘及被告為警查獲過程及扣案毒品等部分，
    此部分即應認業經聲請人據以聲請簡易判決處刑，本院自應予以審理。再者，被
    告前曾於八十五年二月間，因違反麻醉藥品管理條例案件，經臺灣高等法院高雄
    分院於八十五年十月二十二日以八十五年度上易字第一八六九號刑事判決判處有
    期徒刑四月確定，並於八十五年十二月二十六日以易科罰金執行完畢等情，此有
    臺灣高雄地方法院刑案資料查註紀錄表、檢察官執行指揮書、臺灣高等法院被告
    全國前案紀錄表、本院被告院內索引卡紀錄表、法務部在監在押資料表等在卷可
    按，並經本院依職權調取臺灣高雄地方法院檢察署相關執行卷宗核閱無訛，渠前
    受有期徒刑執行完畢，於五年以內再犯本案最重本刑為有期徒刑以上之罪，為累
    犯，應依刑法第四十七條之規定，加重其刑，並依法就施用第二級毒品部分遞加
    之。爰審酌被告前曾有多次刑事前案紀錄，詳如事實欄所述，素行不端，又甫於
    前案停止戒治而出臺灣屏東戒治所未久，即再度連續施用第二級毒品安非他命多
    次及施用第一級毒品海洛因一次，顯見渠不知警惕，意志不堅，惟姑念及渠施用
    毒品為自我戕害行為，並未危害他人，且犯罪後於本院審理中坦承施用第二級毒
    品安非他命部分犯情，飾詞否認施用第一級毒品海洛因犯行等犯後態度等一切情
    狀，酌情分別量處如主文所示之刑，並定渠應執行之刑。至扣案之第一級毒品海
    洛因一包淨重零點一二公克（包裝重零點二三公克）、第二級毒品安非他命一包
    驗前毛重二點一公克（驗後毛重二公克），爰依毒品危害防制條例第十八條第一
    項前段之規定，不問屬於犯人與否，併予宣告沒收銷燬之，附此敘明。
三、聲請意旨又認：被告係自八十九年五月二十一日起至九十年八月二十七日夜間十
    時許止，有涉犯施用第二級毒品安非他命罪嫌云云，惟被告自八十九年五月二十
    五日起至九十年八月二十七日夜間十時許止，連續施用第二級毒品安非他命等犯
    行，業據本院認定如上，而聲請人指摘被告自八十九年五月二十一日起至同年五
    月二十五日止，尚有連續施用第二級毒品安非他命罪嫌，遍閱全部卷證資料，並
    無其他積極證據足資肯認，且被告自八十九年五月二十一日起至同年月二十五日
    止，尚在臺灣屏東戒治所（早自八十八年十二月二十四日即已入所）執行強制戒
    治處分，此有本院法務部在監在押資料表可徵，聲請人未予詳察，逕就此部分認
    定有連續施用第二級毒品安非他命罪嫌，委有錯誤，本應為無罪判決之諭知，然
    聲請人認此部分與前開有罪部分有連續犯之裁判上一罪關係，爰不另為無罪判決
    之諭知，併此指明。
、無罪方面︰
    聲請意旨尚以︰被告自八十九年五月二十一日起至九十年八月二十七日夜間十時
    許止，有涉犯施用第一級毒品海洛因之罪嫌云云，並以被告自白、扣案第一級毒
    品海洛因及高雄縣政府煙毒尿液檢驗成績書為其論據，惟被告矢口否認犯行，詳
    如前述。然觀諸本案全部卷證資料及斟酌全辯論意旨，扣案之第一級毒品海洛因
    及高雄縣政府煙毒尿液檢驗成績書等，應係本院前揭認定被告施用第一級毒品海
    洛因之佐證，殊非如聲請人所指摘被告連續施用第一級毒品海洛因行為之證據資
    料，悉如前述，故聲請人據以聲請簡易判決處刑，實有謬誤。此外，復查無其他
    積極證據足資佐證被告此部分犯行，是既不能證明被告此部分犯行，自應為被告
    此部分無罪判決之諭知，末此敘明。
據上論斷，應依刑事訴訟法第四百五十二條、第二百九十九條第一項前段，毒品危害
防制條例第十條第一項、第二項、第十八條第一項前段，刑法第十一條、第五十六條
、第四十七條、第五十一條第五款，判決如主文。
本案經檢察官井天博到庭執行職務。
中      華      民      國      九十二      年    七    月    三十一    日
                                  臺灣高雄地方法院刑事第四庭
                                      法  官   劉定安
右正本證明與原本無異。
如不服本判決，應於判決送達後十日內，向本院提出上訴狀。
                                      書記官   盧雅婷
中    華    民    國      九十二      年       八       月      六      日
附錄本案論罪科刑法條全文︰
毒品危害防制條例第十條
施用第一級毒品者，處六月以上五年以下有期徒刑。
施用第二級毒品者，處三年以下有期徒刑。


司法院資訊處製作；財團法人民間司法改革基金會備份。
